臺灣基隆地方法院刑事判決　　　　　　　 95年度易字第538號
公　訴　人　臺灣基隆地方法院檢察署檢察官
被　　　告　丙○○
　　　　　　　　　　（
上列被告因詐欺案件，經檢察官提起公訴（95年度調偵字第106
號），因被告所犯為死刑、無期徒刑、最輕本刑為3年以上有期
徒刑或高等法院管轄第一審案件以外之罪，且於準備程序進行中
，被告先就被訴事實為有罪之陳述，經本院合議庭裁定進行簡式
審判程序，判決如下：
    主  文
丙○○意圖為自己不法之所有，以詐術使人將本人之物交付，累
犯，處有期徒刑柒月。
    事  實
一、丙○○因竊盜罪，於民國（下同）94年5月16日經台灣士林
    地方法院以93年易字第925號判處有期徒刑4月確定，於94
    年10月14日執行完畢。詎其仍不知悔改，因家中熱水器損壞
    ，竟意圖為自己不法之所有，圖向商家詐取熱水器供己使用
    ，於95年2月26日（星期日）上午9時許，在臺北縣石門鄉老
    梅村公地22號2樓住處前，適遇同村之江福欽駕駛車牌號碼
    EW- 9303號自用小客車經過該處，即委請不知情之江福欽（
    檢察官已另為不起訴處分）載其前往購買熱水器，經江福欽
    允諾後，駕駛上開車輛搭載丙○○，沿石門鄉往基隆方向行
    駛，尋找有營業之商家下手（該日係星期假日，大部分商店
    未營業），同日11時許，行經基隆市安樂區○○○路131-9
    號「嘉仁煤氣有限公司」前，見該商店有營業，即由丙○○
    下車，江福欽則停車在對面等候。丙○○進入嘉仁煤氣有限
    公司後，向看店之乙○○詐稱：「因下雨其子被雨淋濕急需
    熱水器洗澡，並另選購乙台排油煙機，要求乙○○下午派人
    至其住所安裝排油煙機」等語，致乙○○深信不疑而陷於錯
    誤，當場交付熱水器乙臺，價金新臺幣5500元，並約定價金
    俟排油煙機安裝完畢再一次收取。丙○○並在字條寫下「沈
    先生」、「武聖街84號1樓」、「0000000000」等資料後，
    將所詐得之熱水器放置在江車後座，由江福欽載回石門鄉住
    處，丙○○把熱水器搬進住處，江福欽旋即駕車離去，乙○
    ○則於丙○○上車時，機警記下車號。嗣同日14時30分許，
    乙○○以0000000000號行動電話門號聯絡安裝排油煙機事宜
    時，發現該門號早已於95年1月2日停機無人接聽，且武聖街
    84號1樓並無沈先生其人，亦未曾要求安裝排油煙機事宜，
    始知受騙，遂依所記下之車號及所留行動電話門號報警循線
    查獲。
二、案經乙○○訴由基隆市警察局第四分局報告臺灣基隆地方法
    院檢察署檢察官偵查起訴。
    理  由
壹、程序事項
    被告丙○○所犯者非為死刑、無期徒刑、最輕本刑為3年以
    上有期徒刑之罪或高等法院管轄第一審案件，其於準備程序
    進行中，先就被訴事實為有罪之陳述，經告知其簡式審判程
    序之旨，並聽取公訴人、被告之意見後，本院合議庭依刑事
    訴訟法第273條之1第1項之規定，裁定由受命法官獨任以簡
    式審判程序進行本案之審理。
貳、實體事項
一、事實認定部分
    上開事實，業據被告於本院審理時坦承不諱，核與證人即告
    訴人乙○○於檢察官偵查時所證述情節相符，並有被告在紅
    色紙張上所寫下「沈先生」、「武聖街84號1樓」、「00000
    00000」等資料在卷足佐（見95年度偵字第2466號卷第18頁
    ），而住在「武聖街84號1樓」之鄭三平於警詢時證稱：「
    在這裡已住了6年多，我跟妻子2人，熱水器已裝置了6年多
    ，並沒有向乙○○購買熱水器。」等語。而被告所寫下其所
    有「0000000000」之電話號碼，已於95年1月2日停機，此有
    遠傳電信股份公司之行動電話基本資料及電子郵件函在卷可
    參，而被告亦無法提供沈姓朋友之年籍、住址等資料以供調
    查，足見被告之自白與事實相符，本件事證明確，被告犯行
    應堪認定。
二、論罪科刑
(一)、按行為後法律有變更者，適用行為時之法律，但行為後之法
    律有利於行為人者，適用最有利於行為人之法律，刑法第2
    條第1項定有明文；又比較新舊法時，應就罪刑相關之一切
    情形，綜其全部罪刑之結果而為比較（最高法院95年第8次
    刑事庭會議決議參照）。次以，刑法於94年2月2日修正公布
    ，並自95年7月1日起施行，且相關法律亦配合修正，是被告
    犯罪後，法律已為變更，即應為新舊法之比較適用。經查：
  1.刑法第339條第1項規定：「意圖為自己或第三人不法之所有
    ，以詐術使人將本人或第三人之物交付者，處5年以下有期
    徒刑、拘役或科或併科1千元以下罰金。」依據罰金罰鍰提
    高標準條例第1條前段之規定：「依法應處罰金、罰鍰者，
    就其原定數額得提高為2倍至10倍。」及修正前刑法第33 條
    第5款之規定：「罰金：1元以上。」是刑法第339條第1項規
    定之罰金刑上限為銀元1萬元、下限為銀元1元，經以1 比3
    之比例折算後，該條所定罰金刑之上限為新台幣3萬元、下
    限為新台幣3元；而依據95年6月14日增訂公布之刑法施行法
    第1條之1前段規定：「中華民國94年1月7日刑法修正施行後
    ，刑法分則編所定罰金之貨幣單位為新台幣。94 年1月7日
    刑法修正時，刑法分則編未修正之條文定有罰金者，自94年
    1月7日刑法修正施行後，就其數額提高為30倍。」及修正後
    之刑法第33條第5款規定：「罰金：新台幣1千元以上，以百
    元計算之。」等規定，刑法第339條第1項規定之罰金上限為
    新台幣3萬元，下限為新台幣1千元，經比較新舊法之結果，
    刑法第339條第1項所定之罰金上限雖均為新台幣3萬元，惟
    關於罰金刑之下限，依舊法之規定為新台幣3元，而依新法
    之規定則為新台幣1千元，是以適用舊法對於被告並無不利
    。
  2.按刑法第47條規定之累犯要件固有修正，惟修正內容係排除
    「過失再犯有期徒刑以上之罪」之適用；至前案有期徒刑執
    行完畢以後，5年以內，「故意再犯有期徒刑以上之罪」者
    ，無論依修正前或修正後之法律規定，均應論以累犯，加重
    本刑至2分之1。茲「故意再犯有期徒刑以上之罪」者，無論
    在修法前、後之累犯成立要件暨法律效果既無二致，則其自
    非刑罰法律之變更，亦無新舊法律比較適用之問題。
(二)、核被告所為，係犯修正前刑法第339條第1項之詐欺取財罪。
    其受有期徒刑執行完畢後，5年內故意再犯有期徒刑以上之
    罪，應論以累犯，並依刑法第47條第1項加重其刑。爰審酌
    被告正值壯年不思循正當手段獲取金錢，竟以此不法手段
    獲取財物，觀念顯有偏差，且其利用一般買賣之信任，破壞
    正當交易秩序，而事後迄今未與被害人達成和解，而被告於
    本院審理時，經合法傳喚無正當理由不到庭，經依法通緝到
    案後，准予限制住居，詎又拒絕到庭，經二度通緝始逮捕到
    案，其浪費司法資源，破壞司法威信至鉅，然衡其於本院審
    理中坦認犯行，犯後態度尚屬良好等一切情狀，量處如主文
    所示之刑，以資懲儆。
據上論斷，應依刑事訴訟法第273條之1第1項、第299條第1項前
段，刑法第第2條第1項前段、第47條第1項，修正前刑法第339條
第1項，判決如主文。
本案經檢察官甲○○到庭執行職務。
中　　華　　民　　國　　96　　年　　4　　月　　30　　日
                  刑事第二庭法  官  陳伯厚
以上正本證明與原本無異。
如不服本判決應於收受本判決後10日內向本院提出上訴書狀，其
未敘述上訴理由者，並得於提起上訴後10日內向本院補提理由書
狀（均須按他造當事人之人數附繕本。）「切勿逕送上級法院」
中　　華　　民　　國　　96　　年　　4　　月　　30　　日
                            書記官  明祖斌
附錄論罪法條：
中華民國刑法第339條
（普通詐欺罪）
意圖為自己或第三人不法之所有，以詐術使人將本人或第三人之
物交付者，處5年以下有期徒刑、拘役或科或併科1千元以下罰金
。
以前項方法得財產上不法之利益或使第三人得之者，亦同。
前二項之未遂犯罰之。
